最高法院刑事判決　　　　　　　　　　　　　　　九十三年度台上字第三０七一號
　　上　訴　人　甲○○
　　選任辯護人　楊漢東律師
右上訴人因妨害風化案件，不服台灣高等法院台南分院中華民國九十二年十二月二十
三日第二審更審判決（九十二年度重上更(二)字第三四六號，起訴案號：台灣嘉義地方
法院檢察署八十六年度偵字第四一七一號），提起上訴，本院判決如左：
    主  文
上訴駁回。
    理  由
按刑事訴訟法第三百七十七條規定，上訴於第三審法院，非以判決違背法令為理由，
不得為之。是提起第三審上訴，應以原判決違背法令為理由，係屬法定要件。如果上
訴理由狀並未依據卷內訴訟資料，具體指摘原判決不適用何種法則或如何適用不當，
或所指摘原判決違法情事，顯與法律規定得為第三審上訴理由之違法情形，不相適合
時，均應認其上訴為違背法律上之程式，予以駁回。上訴人甲○○上訴意旨略稱：(一)
、證人游○○、廖陳○○於檢察官偵查時稱案發當晚聽到被害人Ａ女在樓上喊救命後
，看到上訴人在樓下探頭；於第一審則改稱當時Ａ女住處裏面暗暗的，又隔著紗門，
看不清楚是否為上訴人。其前後證詞顯然矛盾，況證人既不認識上訴人，事後也未問
明Ａ女發生何事，何能於檢察官偵查中一口咬定上訴人有在Ａ女門口探頭，且該二證
人稱沒有入內看發生何事，也未電話報警，顯然違反常理。游○○、廖陳○○於民國
八十六年十二月二十四日第一審審理時稱：「（問：當時是否被害人還在喊叫？）被
害人還在喊救命，那時被告已下至一樓」，該二證人發現在這種狀況下如果還未進入
被害人屋內查看發生何事，也未報警，顯然不合常理，供詞有重大瑕疵，故於八十九
年十一月二十日原審法院第一次更審時改稱：「（問：妳去她家時告訴人是否還有在
喊救命？）我們去時沒有聽到告訴人喊，以為沒有什麼事了，所以我們就離開了……
」其二人之證詞前後矛盾，有重大瑕疵，原審未加調查釐清，徒以該二位證人及另一
位證人蕭廖○○與告訴人及上訴人間彼此關係親疏之比較，即認游○○、廖陳○○之
證詞可信，而以之為不利於上訴人之證據，置該二人證詞之重大瑕疵及矛盾於不論，
顯然違背論理法則及經驗法則，並有應於審判期日調查之證據而未予調查之違誤。(二)
、告訴人指上訴人對其強姦未遂，卻事隔十五日後才向警方報案，且指控上訴人對其
強行解開衣扣及撫摸胸部、下體時，告訴人有與上訴人發生反抗拉扯才掙脫跑到陽台
喊救命，但告訴人身上卻未留下任何傷害，顯不合常理。告訴人於警訊時指稱上訴人
闖入後拿二條毛巾覆蓋在其二個孫子臉部等語，但原審訊問告訴人：「被告當時拿幾
條浴巾？」告訴人卻稱：「我一時緊張沒有注意」，足證告訴人於警訊時指訴之犯罪
事實，應屬虛構，否則其說詞何以有此重大之出入。原審法院發現該重大疑點，卻不
了了之，仍採告訴人之陳述為上訴人論罪之證據，亦未於判決理由內說明告訴人之說
詞何以前後不一及其取捨之依據，有判決不適用法則之違法。(三)、證人即告訴人之孫
甲童（年籍詳卷）於警訊時稱：「有一個男子拿二條浴巾，一條蓋弟弟、一條蓋我，
從腳蓋到頭」等語，顯然不實，因告訴人於偵查中稱上訴人拿浴巾蓋住其孫子臉部，
其二個孫子併排睡在一起，上訴人攤開浴巾蓋住他們的臉，並壓住浴巾二側云云。茍
上訴人拿二條浴巾將告訴人二個孫子臉部蓋住，一人蓋一條，就不可能又將浴巾二側
壓住造成孩子無法呼吸。故由告訴人祖孫二人之供詞對照，可見係杜撰虛構，甲童在
警訊中之供述，顯然受大人教唆，於偵查中才完全無法回答，而露出前開破綻，其證
詞不實，無證據能力。至第一審訊問時，甲童以點頭方式代替回答，其明明無法回答
，第一審法院卻誘導小孩子點頭，不能算是合法之證詞。究竟甲童是否瞭解第一審法
院訊問之內容，尚有可疑。甲童於警訊時顯係依大人教唆之內容陳述，否則其臉部被
浴巾蓋住，何能目睹案發過程，而陳述與告訴人指述相同之內容？原判決採甲童之證
詞，為認定上訴人犯罪之證據，顯然違背證據法則等語。
惟查：採證認事係屬事實審法院之職權，而法院憑以認定犯罪事實之證據，並不以直
接證據為限，即綜合各種直接、間接證據，本於推理作用，為其認定犯罪事實之基礎
，如不違背經驗法則與論理法則，亦非法所不許。原判決依憑告訴人Ａ女之指訴、證
人即告訴人之孫甲童、告訴人鄰居陳○○、游○○分別於警訊、第一審勘驗現場及事
實審偵、審中之證述，卷附現場照片九張，並審酌上訴人之部分供述等證據，為綜合
之判斷，認上訴人有原判決事實欄所載之犯行，因而撤銷第一審論處上訴人對於婦女
以強暴至使不能抗拒而姦淫未遂罪刑之判決，改判論處其對於女子以強暴而為性交未
遂罪刑，已詳其調查證據之結果及證據取捨並認定犯罪事實之理由，且對於上訴人
否認犯罪所辯各節及證人蕭廖○○之證詞，係事後卸責及迴護上訴人之詞，不足採信
，詳加說明指駁，所為論斷均有卷存證據資料可資覆按，就形式上觀察，難認有違背
經驗法則、論理法則，或有其他違背法令之情形，不得任意指摘為違法。按證人之陳
述如相互間有所歧異或部分不盡一致時，究竟何者為可採，法院仍得本其自由心證予
以斟酌，非謂一有不符或矛盾，即應認其全部均為不可採信；茍其基本事實之陳述與
真實性無礙時，則仍非不得予以採信。原判決理由二已明就前開證據調查之結果，
為綜合判斷，認上訴人有前開犯行之依據及心證理由，並對告訴人及各證人之陳述，
詳為取捨之論述說明，非單以某證人之證詞或單以告訴人之指訴為上訴人論罪之依據
，其論斷亦非通常情理所無，難認有何違背經驗法則、論理法則，或理由不備、理由
矛盾或其他違背法令之情形，乃原審採證及對於證據證明力判斷等職權之適法行使，
上訴意旨就告訴人、證人之陳述，擷取有瑕疵而為原審所不取之片段，任意指摘無證
據能力或原審採證違法，核非依據卷內資料指摘原判決有何具體違背法令之情形，不
得執為上訴第三審之合法理由。此外上訴意旨未依據卷內訴訟資料指摘原判決有何具
體違背法令之情形，徒憑己見，就原審採證認事及對於證據證明力判斷等職權之適法
行使，並原判決已明白論斷之事項，仍執前詞，任意指摘違法，且質疑第一審法院對
證人甲童有無誘導訊問、甲童於警訊陳述之內容有無他人教唆介入等情形，及其進入
告訴人住處，有無上樓為前開犯行，重為單純事實之爭辯，核與法律規定得為第三審
上訴理由之違法情形，不相適合。應認其上訴違背法律上之程式，予以駁回。
據上論結，應依刑事訴訟法第三百九十五條前段，判決如主文。      
中      華      民      國    九十三    年      六      月     十七     日
                              最高法院刑事第十二庭
                                  審判長法官  陳  正  庸  
                                        法官  王  居  財  
                                        法官  張  清  埤  
                                        法官  林  開  任  
                                        法官  呂  永  福  
      右正本證明與原本無異
                                              書  記  官
中      華      民      國    九十三    年      六      月    二十九    日
                                                                        Ｂ